【裁判字號】    99,交聲,80
【裁判日期】    990324
【裁判案由】    違反道路交通管理處罰條例聲明異議
【裁判全文】
臺灣臺東地方法院交通事件裁定          99年度交聲字第80號
原處分機關  交通部公路總局高雄區監理所臺東監理站
異  議  人
即受處分人  甲○○
上列異議人因違反道路交通管理處罰條例案件，對於交通部公路
總局高雄區監理所臺東監理站於民國99年3 月5 日所為之裁決處
分（原處分案號：東監違裁字第裁81-T00000000號）聲明異議，
本院裁定如下：
    主  文
異議駁回。
    理  由
一、異議意旨略以：異議人於民國99年2 月10日20時30分許，酒
    後駕駛車牌號碼PVB-533 號重機車行經臺東縣臺東市○○街
    195 號前肇事，經警舉發「於上述時地酒後駕車肇事未致人
    受傷，經實施酒測值達1.23MG/L」違規，嗣經原處分機關依
    道路交通管理處罰條例第35條第1 項第1 款「汽車駕駛人酒
    精濃度超過規定標準（0.55以上）（無駕駛執照）」，裁處
    異議人罰鍰新臺幣（下同）45,000元、自99年3 月5 日（裁
    決日）起1 年內不得考領駕駛執照、施以道安講習等處分。
    然上開違規事實，另經臺灣臺東地方法院檢察署檢察官以99
    年度速偵字第72號案件為緩起訴處分，並令異議人於緩起訴
    處分確定日起1 年內，向指定之政府機關、政府機構、行政
    法人、社區或其他符合公益目的之機構或團體提供60小時之
    義務勞務。基於「一事不二罰」之法理，受處分人不應再受
    行政處分，是原處分機關上開處分，於法應有未合；為此聲
    明異議，請求撤銷該處分云云。
二、原處分意旨略以：異議人於上開時、地酒後駕駛車輛肇事，
    經警製單舉發，並另以同一事實涉有犯罪嫌疑為由，報告臺
    灣臺東地方法院檢察署檢察官偵辦，嗣並經檢察官為緩起訴
    處分。然緩起訴處分乃附條件之不起訴處分，本質上為不起
    訴處分之一種，此觀刑事訴訟法第256 條之規定自明，故刑
    事案件經檢察官為緩起訴處分確定後，視同不起訴處分確定
    ，則依行政罰法第26條第2 項，似非不得依違反行政法上義
    務之規定再行裁處。爰依道路交通管理處罰條例第35條第1
    項第1款，裁處異議人罰鍰45,000 元、自99年3 月5 日（裁
    決日）起1 年內不得考領駕駛執照、施以道安講習等處分等
    語。
三、按汽車駕駛人，駕駛汽車經測試檢定酒精濃度超過規定標準
    者，處15,000元以上60,000元以下罰鍰，並當場移置保管該
    汽車及吊扣其駕駛執照1 年；又汽車駕駛人違反本條例規定
    ，應受吊扣駕駛執照處分，於汽車駕駛人係無駕駛執照駕車
    者，在所規定最長吊扣期間內，不得考領駕駛執照，道路交
    通管理處罰條例第35條第1 項第1 款、第67條第6 項，分別
    定有明文。次按94年2 月5 日公布，95年2 月5 日施行之行
    政罰法第26條規定：「一行為同時觸犯刑事法律及違反行政
    法上義務規定者，依刑事法律處罰之。但其行為應處以其他
    種類行政罰或得沒入之物而未經法院宣告沒收者，亦得裁處
    之。前項行為如經不起訴處分或為無罪、免訴、不受理、不
    付審理之裁判確定者，得依違反行政法上義務規定裁處之。
    」其所揭示之所謂「一事不二罰」原則，探究其立法目的，
    無非以一行為同時觸犯刑事法律及違反行政法上義務規定時
    ，由於刑罰與行政罰同屬不法行為之制裁，而刑罰之懲罰作
    用較強，依刑事法律處罰即足資警惕，實無一事二罰再處行
    政罰之必要，但罰鍰以外之沒入或其他種類行政罰，因兼具
    維護公共秩序之作用，為達行政目的，行政機關仍得併予裁
    處。又此所稱「其他種類行政罰」，係指違反行政法上之義
    務應受「裁罰性」之「不利處分」而言，依行政罰法第2 條
    規定，應包括限制或禁止行為之吊扣證照處分及警告性之講
    習處分在內。
四、經查：本件異議人酒後駕駛上開車輛肇事，經員警告發，原
    處分機關裁處罰鍰45,000元、自裁決日起1 年內不得考領駕
    駛執照、施以道安講習等處分，並經臺灣臺東地方法院檢察
    署檢察官以99年度速偵字第72號案件為緩起訴處分，緩起訴
    期間為1 年6 月，並令異議人於緩起訴處分確定日起1 年內
    ，向指定之政府機關、政府機構、行政法人、社區或其他符
    合公益目的之機構或團體提供60小時之義務勞務等事實，為
    異議人所不爭執，並有臺東縣警察局T00000000 號舉發違反
    交通管理事件通知單、交通部公路總局高雄區監理所臺東監
    理站東監違裁字第裁81-T00000000號裁決書、臺灣臺東地方
    法院檢察署檢察官99年度速偵字第72號緩起訴處分書各1 份
    附卷可稽，應堪認定。然異議人所應履行之上開緩起訴處分
    事項與本件之行政罰，種類不同、目的有異，揆諸上開規定
    與說明，並無一事不二罰原則之適用，原處分機關所為上開
    處分，核無不合。從而，異議人之異議為無理由，應予駁回
    。
據上論斷，依道路交通管理處罰條例第87條第2 項、道路交通案
件處理辦法第19條，裁定如主文。
中    華    民    國    99    年     3    月    24    日
                  交通法庭    法  官  李俊彬
以上正本證明與原本無異。
如不服本裁定，應於裁定送達後5日內向本院提出抗告狀（須附
繕本）。
「切勿逕送上級法院」
                              書記官  陳昭穎
中    華    民    國    99    年    3     月    24    日

司法院資訊處製作；財團法人民間司法改革基金會備份。
